臺灣臺南地方法院交通事件裁定　　　　 96年度交聲字第834號
移送機關　　交通部公路總局嘉義區監理所麻豆監理站
異議人即　　甲○○
受處分人
上列受處分人因違反道路交通管理處罰條例案件，對於交通部公
路總局嘉義區監理所麻豆監理站民國96年08月22日所為之裁決處
分（處分案號：麻監裁罰字75-N00000000號），聲明異議，本院
裁定如下：
    主  文
原處分關於罰鍰新台幣玖仟元並記違規點數貳點部分撤銷。
上開撤銷部分甲○○不罰。
    理  由
一、原處分意旨略以：異議人即受處分人甲○○（下稱異議人）
    ，駕駛君鈺交通公司所有車牌號碼UO-653之自用一般曳引車
    ，於民國（下同）90年5月7日21時00分許，在高雄縣維新路
    與保安路交叉路口，因汽車裝載貨物超過核定總重量，被高
    雄縣警察局岡山分局員警查獲，以違反道路交通管理處罰條
    例(下稱處罰條例)第29條第1項第1款製單舉發，嗣原處分機
    關即交通部公路總局嘉義區監理所麻豆監理站，以異議人違
    規事實明確，乃依處罰條例第29條第1項第1款、第85條第2
    項、第63條第1項第2款 (裁決書誤載為第63條第2項)之規定
    ，裁處異議人罰鍰新台幣（下同）9,000元並記違規點數2點
    ，及記該車違規紀錄一次等語。
二、本件聲明異議意旨略以：依君銓實業股份有限公司出示讓渡
    書，證明車牌號碼UO-653號曳引車已於87年4月27日出售並
    交付第三人何耀賢。第三人何耀賢曾於臺灣臺南地方法院95
    年度交聲字第584號案中證稱：「UO-653號車是我買來自己
    開的，甲○○是我雇用的司機，他去載東西均是我叫他去的
    ，營運都是我在處理。」等語。異議人係受僱於第三人何耀
    賢幫伊駕駛車牌號碼UO-653號自用一般曳引車，載貨營運都
    是何耀賢在處理，異議人並無任何支配能力，因此，請依處
    罰條例第29條第1項第1款之規定，改處罰汽車所有人等語。
三、按行政罰法第5條規定：「行為後法律或自治條例有變更者
    ，適用行政機關最初裁處時之法律或自治條例。但裁處前之
    法律或自治條例有利於受處罰者，適用最有利於受處罰者之
    規定。」（本法業經總統於94年2月5日，以華總一義字第
    09400016841號令公布，並自95年2月5日開始施行），顯見
    行政罰法係採「從新從輕」原則，亦即違反行政法之義務之
    行為後，如法律或自治條例有變更，則行政裁處之法律適用
    ，原則上從新法即裁處時之法律，例外始從對被告較有利之
    舊法即行為時法。而本件違規行為於90年5月7日發生後，關
    於汽車裝載貨物超過核定總重量之違規行為，處罰條例業於
    90 年1月17日修正公布，並於90年6月1日起施行，修正前處
    罰條例第29條第1項第1款係規定：「汽車裝載時，有裝載貨
    物超過核定之總重量者，處汽車所有人新臺幣3000元以上
    9000 以下罰鍰，並責令改正或禁止通行。」；而原處分機
    關於96年8月22日裁處時處罰條例第29條之2第1項、第3項之
    處罰規定，則已修正為：「汽車裝載貨物超過核定之總重量
    、總聯結重量者，處汽車所有人罰鍰，並記汽車違規紀錄1
    次，其應歸責於汽車駕駛人時，除依第3項規定處汽車駕駛
    人罰鍰及依第63條第1項第2款規定記點外，並汽車所有人仍
    應記該汽車違規紀錄1次；有前2項規定之情形者，應責令改
    正或當場禁止通行，並處新臺幣1萬元罰鍰，超載10公噸以
    下者，以總超載部分，每1公噸加罰新臺幣1000元；超載逾1
    0公噸至20公噸以下者，以總超載部分，每1公噸加罰新臺幣
    2000元；超載逾20公噸至30公噸以下者，以總超載部分，每
    1公噸加罰新臺幣3000元；超載逾30公噸者，以總超載部分
    ，每1公噸加罰新臺幣5000元。未滿1公噸以1公噸計算。」
    ，比較上述新舊法之規定內容，顯然以舊法之規定較有利
    於異議人，故依前揭行政罰法之規定，本件應適用修正前即
    行為時之法律處罰，合先敘明。
四、次按修正前處罰條例第85條第2項規定：「本條例關於車輛
    所有人之處罰，如應歸責於車輛駕駛人者，處罰車輛駕駛人
    。」。經查：異議人於前揭時、地駕駛車牌號碼UO-653號曳
    引車，有裝載貨物49公噸超過核定之總重量35公噸之事實，
    有高雄縣警察局高警交字第N00000000號舉發違反道路交通
    管理事件通知單1份附卷可參，並為異議人所不否認，自足
    信為真實。然異議人陳稱係因受僱於第三人何耀賢，受第三
    人何耀賢之指示，始為駕駛汽車裝載貨物超過核定之總重量
    之行為，核與第三人何耀賢於本院95年度交聲字第584號聲
    明異議事件95年8月1日調查時到庭具結證稱：「‧‧‧甲○
    ○是我僱用之司機，他去載東西均是我叫他去的，營運均是
    我在處理。」等語相符，業據本院依職權調閱該卷宗查閱無
    訛，自堪信為真實。而受僱人係以聽從僱用人之指示而作為
    ，最高法院56年台上字第1612號著有判例可資參照，因此，
    異議人前述違規行為既係因聽從僱用人何耀賢之指示而為，
    難認其有可歸責之處。
五、綜上所述，異議人前述違規行為，既係因聽從僱用人何耀賢
    之指示而為，並不該當於修正前之處罰條例第29條、第85條
    第2項等規定，原裁決處分依上開規定裁處異議人罰鍰9,000
    元並記違規點數2點，即有未洽，異議人就此異議，即屬有
    據，自應由本院裁定將此部分之處分撤銷，另諭知如主文第
    2項所示之處分，以資適法。
六、據上論斷，應依道路交通案件處理辦法第20條前段，裁定如
    主文。
中　　華　　民　　國　　96　　年　　10　　月　　15　　日
                       交通法庭  法　官  陳淑勤
以上正本證明與原本無異。
如不服本裁定應於送達後5日內向本院提出抗告狀。
                                 書記官  陳金堂
中　　華　　民　　國　　96　　年　　10　　月　　15　　日
